臺灣高等法院刑事判決　　　　　　 94年度上更(一)緝字第3號
　　上　訴　人　臺灣臺北地方法院檢察署檢察官
　　上　訴　人
　　即　被　告　甲○○
　　選任辯護人　王東山律師
　　　　　　　　李美寬律師
　　　　　　　　許文生律師
上列上訴人等因被告違反槍砲彈藥刀械管制條例案件，不服臺灣
臺北地方法院86年度訴字第1894號，中華民國88年6月11日第一
審判決（起訴案號：臺灣臺北地方法院檢察署86年度偵字第
12480 號），提起上訴，經判決後，由最高法院發回更審，本院
判決如下：
    主  文
原判決關於甲○○未經許可無故持有手槍部分撤銷。
甲○○未經許可無故持有手槍，累犯，處有期徒刑貳年；扣案口
徑九ＭＭ制式半自動手槍壹枝（含彈夾壹個）、九ＭＭ制式半自
動手槍子彈玖顆、擦槍工具壹包均沒收。
    事  實
一、甲○○於民國（下同）83年6月間，因違反麻醉藥品管理條
    例案件，經臺灣士林地方法院判處有期徒刑3月確定，於83
    年9月9日，因易科罰金而執行完畢，猶不知悔悟，明知未經
    許可，不得非法持有槍彈，竟於85年間某月某日，自真實姓
    名不詳之成年男子處取得制式90手槍一把、子彈14發，並放
    於台北市○○○路「西華飯店」附近之不詳處所，嗣於86年
    5月15日（起訴書誤為4月間）改放於台北市○○○路○段12
    3巷31號3樓，而非法持有之。嗣於86年5月24日晚間7時許，
    在上址經警查獲，並扣得制式90手槍一把、子彈14顆 (其中
    5顆嗣經鑑驗試射而告滅失)、擦槍工具1包等物。
二、案經臺北市憲兵隊移送臺灣臺北地方法院檢察署檢察官偵查
    起訴。
    理  由
一、訊據上訴人即被告甲○○矢口否認有何未經許可無故持有手
    槍之犯行，辯稱：槍不是伊的，台北市○○○路○段123巷31
    號3樓房屋是別人要伊出名承租的，伊只是去打牌而已，警
    察非法搜索，搜出手槍，沒人承認，因伊是承租人，所以伊
    才出面承擔，且該手槍用牛皮紙包裝，其上滿是灰塵，顯然
    藏放已久，應是前手所留下，並非其所有，況該屋鑰匙伊置
    於信箱內，凡伊友人均可自信箱取出鑰匙而自由進出該屋，
    亦有可能為友人所藏放云云。
二、經查：
（一）被告雖辯稱本件係警方違法搜索云云。惟查本件台北市憲
      兵隊人員於86年5月24日18時至19時20分許在台北市○○
      ○路○段123巷31號3樓執行搜索時，確實持有檢察官所核
      發准予於上址夜間搜索之搜索票，被告並於搜索扣押筆錄
      上簽名，此有臺灣臺北地方法院檢察署之搜索票及憲兵隊
      搜索扣押筆錄各一份在卷可稽（見偵查卷第21、22頁），
      是警方該次搜索並無任何違法之處，該次搜索所查扣之物
      品自屬合法而得作為證據，被告所辯非法搜索乙節，顯不
      足採。
（二）上揭被告未經許可無故持有手槍及子彈之事實，迭據被告
      在警詢及偵查中坦承不諱，並有前述手槍、子彈、擦槍工
      具等證物扣案可稽，而前述手槍及子彈均有殺傷力，亦有
      內政部警政署刑事警察局86年6月4日刑鑑字第36649號鑑
      驗通知書一紙（見偵查卷第110頁）附卷足憑。雖被告於
      本院審理時辯稱：警方搜出手槍，沒人承認，因其是承租
      人，所以才出面承擔，其在偵查中之供述係為配合警詢之
      說詞，其不知這樣講會有責任，事實上其並未持有手槍云
      云。惟被告於偵查中自承曾任職於警界且向檢察官坦承犯
      行稱：「我知道持有槍是不對的。」（見偵查卷第98頁反
      面、第132頁），以被告曾服務於警界之經歷，對相關法
      律之規定及自白後果之重要性理應知之甚詳，被告一再於
      警詢及偵查中坦承犯行不諱，其辯稱：其不知這樣講會有
      責任，委無可採。至扣案槍彈之來源，被告於警詢、偵查
      中先稱係其友人叢葆珠所寄放，嗣改稱係簡振雄所交付，
      旋經簡振雄於另案（即臺灣臺北地方法院87年度感裁字第
      1 號感訓案件）審理中否認後，被告於原審及本院前審又
      辯稱其不知槍彈之來源，於本院審理時被告為附和證人莊
      志柱之說詞又改稱係來自於已死亡之楊建南（見本院94年
      9 月28日審判程序筆錄），惟證人莊志柱之證詞與事實不
      符（詳後述），足見被告對扣案槍彈之來源前後供述不一
      ，惟其所供手槍來源縱有不同，均無解於其未經許可無故
      持有手槍之基本事實，故本院認被告係自真實姓名不詳之
      成年男子處取得扣案之槍彈，併予敘明（此亦為最高法院
      發回意旨第二點所指摘之事項）。
（三）雖證人即台北市○○○路○段123巷31號3樓房東李廖梅英
      於本院前審88年11月15日證稱：被告係86年5月14日起向
      伊租屋云云；證人胡聖華於本院前審88年11月15日訊問時
      證稱：被告住在內湖，不住在南京東路5段123巷31號3樓
      ，不是每個人都可以自信箱取出鑰匙而自由進出該屋，只
      有比較熟的朋友才會如此，有時被告比較忙，有朋友要打
      牌無法進入時，被告會打電話給伊，叫伊去開門云云。然
      查，南京東路5段123巷31號3樓確為被告所租用管領，縱
      其承租房屋僅9日而其友人亦進出該處頻繁，惟尚不能因
      此即推定被告未在該處放槍；再者，手槍乃管制物品，取
      得不易，並非廉價物品，絕無前手或友人輕易遺留現場而
      被告卻毫不知悉之理，是渠等證言均不能採為對被告有利
      之認定。另證人陳鋐謚於本院證稱：南京東路5段123巷31
      號3樓之房子本來是伊友人張意金租的，後來由伊頂下來
      ，嗣後伊要退租，另一個朋友「鐵牛」要租，伊要「鐵牛
      」付押租金，「鐵牛」沒錢就向被告借錢，被告為了擔保
      押租金債，所以就用被告之名義與房東訂租約，該房屋是
      「鐵牛」跟他女朋友住那裏的云云（見本院94年9月28日
      審判程序筆錄）。惟查，證人陳鋐謚於本院亦證稱：「（
      問：你離開後，房子是何人居住？）我不知道。」、「（
      問：你搬走以後被告與房東打契約的事情，你知道？）不
      知道。」（見本院94年9月28日審判程序筆錄），顯見上
      開房屋實際上係由何人使用、被告有無與房東另訂租約證
      人陳鋐謚均不知情，且證人陳鋐謚所言亦與被告及證人胡
      聖華所稱該屋係租來打牌用的不符，故證人陳鋐謚之證言
      亦不能採為對被告有利之認定。
（四）又雖證人莊志柱於另案（即台灣台北地方法院87年度感裁
      字第1號審理被告甲○○檢肅流氓條例案件）證稱：伊曾
      見到楊建南在南京東路5段123巷31號3樓房屋放一把黑短
      槍，因為那天楊建南約伊到南京東路5段房子打麻將，還
      沒開始打，就聽到警察要來臨檢，伊就不打了，楊建南叫
      伊等一下，他要到廚房後面陽台放和保齡球館一樣的東西
      ，伊跟去看，見到楊建南從腰間拿出一把短的黑色手槍放
      在後面陽台云云，惟證人即警員陳烈誠於本院前審88年9
      月3日訊問時證稱：莊志柱在向警方檢舉東興保齡球館藏
      有槍械時，閒聊中莊志柱有說到在南京東路松山那邊有一
      把槍流走了，惟未說出地點，亦未說槍是楊建南所有等語
      ，是扣案手槍是否為楊建南藏放，即可存疑，何況，該手
      槍及子彈均為新品，子彈尚以衛生紙包著而排列整齊，業
      據查獲之台北市憲兵隊憲兵少校鄭瑞欽於臺灣台北地方法
      院審理被告甲○○檢肅流氓條例案件時，到庭證明屬實（
      見87年度感裁字第1號87年3月3日筆錄），可證明該槍彈
      藏放非久，並非他人所棄置，是證人莊志柱之證詞，核與
      事實不符，不能採為對被告有利之認定。
（五）綜上所陳，本案事證明確，被告上開犯行堪以認定，應依
      法論科。
三、核被告所為，係犯85年9月25日修正公布之槍砲彈藥刀械管
    制條例第7條第4項之未經許可無故持有手槍、第11條第3項
    （起訴書誤為第10條第3項）未經許可無故持有子彈罪。又
    被告犯罪後，槍砲彈藥刀械管制條例於86年11月24日、89年
    7月5日、91年11月14日、93年6月2日、94年1月26日歷經5次
    修正，惟現行之槍砲彈藥刀械管制條例第7條第4項、第12條
    第4項自86年11月24日後均未再作修正，而現行之槍砲彈藥
    刀械管制條例第7條第4項之持有手槍罪係處5年以上有期徒
    刑，併科新台幣1000萬元以下罰金，較之修正前槍砲彈藥刀
    械管制條例第7條第4項之處1年以上7年以下有期徒刑為重；
    槍砲彈藥刀械管制條例第12條第4項之持有子彈罪係處5年以
    下有期徒刑，併科新台幣300萬元以下罰金，亦較之修正前
    槍砲彈藥刀械管制條例第11條第3項之處3年以下有期徒刑為
    重經比較新舊法結果，均以被告行為時之舊法對被告有利，
    依刑法第2條第1項但書之從輕原則，應適用被告行為時之舊
    法處罰。又其所犯前述持有手槍罪與持有子彈罪，係出於一
    行為，為想像競合犯，應從一重之持有手槍罪處斷。被告曾
    有如事實欄所載之犯行及執行情形，有本院被告全國前案紀
    錄表在卷可稽，其於5年以內再犯有期徒刑以上之本罪，為
    累犯，應依法加重其刑。
四、原審以被告罪證明確予以論罪科刑，固非無見。惟查：（一
    ）原判決未認定被告為累犯，有所違誤。（二）查獲扣案之
    制式子彈14顆，其中5顆業經鑑驗試射而告滅失，有內政部
    警政署刑事警察局86年6月4日刑鑑字第36649號鑑驗通知書
    一紙在卷足稽（見偵查卷第110頁），依法自毋庸宣告沒收
    ，原判決併予宣告沒收，亦難謂適法（此亦為最高法院發回
    意旨第三點所指摘之事項）。被告上訴意旨否認犯罪，指摘
    原判決不當，雖不足取，惟原判決既有上開違誤，從而檢察
    官上訴意旨執此指摘原判決不當，為有理由，應由本院將原
    判決關於被告未經許可無故持有手槍部分撤銷改判，爰審酌
    被告之品行、生活狀況、智識程度、犯罪之目的、手段、犯
    罪時所受刺激、犯罪後之態度等一切情狀，量處如主文第二
    項所示之刑，以資儆懲；扣案之前述手槍1枝（含彈夾1個）
    、制式子彈9顆，均係違禁物；擦槍工具1包，係供犯罪所用
    之物，且為被告所有，分別應依刑法第38條第1項第1款、第
    2款之規定宣告沒收。至於業經鑑驗試射而告滅失之5顆子彈
    ，毋庸宣告沒收，併予敘明。
五、公訴意旨另以：被告於86年4月間，在不詳處所，販賣一枝
    點38手槍及子彈5發給予黃萬裕，因認被告涉有修正前槍砲
    彈藥刀械管制條例第7條第2項（起訴書誤載為第1項）之販
    賣手槍罪及同法第11條第1項（起訴書誤載為第10條第1項）
    之販賣彈藥罪嫌云云。惟按犯罪事實應依證據認定之，無證
    據不得認定犯罪事實，刑事訴訟法第154條第2項定有明文。
    何況，證據資料在證據法則上尚有對被告有利之存疑時，如
    無法依客觀方法排除此項合理之可疑時，依「罪疑利益歸被
    告原則」，不得以此項證據資料作為有罪判決之依據。申言
    之，認定被告有罪之事實應憑證據；如未能發現相當之證據
    ，或證據不足以證明，自不能以推測或擬制之方法，以為裁
    判之基礎；且認定事實所憑之證據，其為訴訟上之證明，須
    達於通常一般人均不致有所懷疑，而得確信其為事實之程度
    者，始得據為有罪之認定；倘其證明尚未達到此一程度，而
    有合理之懷疑存在時，尚難為有罪之認定基礎；苟積極證據
    不足為不利於被告事實之認定時，即應為有利於被告之認定
    ，更不必有何有利之證據，此有最高法院40年台上86號、76
    年台上字第4986號判例可資參照。檢察官認被告涉犯販賣手
    槍、子彈罪嫌，係以對該被告之通信監聽資料，為其論據，
    惟訊據被告堅決否認其有被訴之此部分犯行，辯稱：上開通
    信監聽資料內容是伊與黃萬裕談論貂皮大衣與勞力士手錶買
    賣之事，槍彈買賣情節全屬承辦人員穿鑿附會，伊沒有賣手
    槍及子彈予黃萬裕等語，核與證人黃萬裕於本院前審88年8
    月23日及88年9月17日訊問時證稱：伊與甲○○說的都是手
    錶及貂皮大衣，因我們賣的是仿製的，所以才會那樣說，甲
    ○○沒有賣一枝0.38手槍、子彈5發給伊等語相符；再者，
    依上開通信監聽資料內容以觀，被告談話內容尚無具體明確
    對話論及已著手買賣槍彈之情事，又查無其他積極證據足以
    證明確有其事，揆諸前揭規定及判例要旨，難認被告確有販
    賣手槍、子彈之犯行。原判決就此部分認被告犯罪不能證明
    ，並認此部分與前揭有罪部分，分別具有高低度行為及想像
    競合犯之關係，而不另為無罪之諭知，認事用法，核無不合
    ，檢察官就此部份上訴意旨猶執前詞而指摘原判決不當，為
    無理由，併此敘明。
據上論斷，應依刑事訴訟法第369條第1項前段、第364條、第299
條第1項前段，行為時槍砲彈藥刀械管制條例第7條第4項、第11
條第3項，刑法第2條第1項前段、第11條前段、第47條、第55條
、第38條第1項第1款、第2款，判決如主文。
本案經檢察官沈明彥到庭執行職務。
中　　華　　民　　國　　94　　年　　10　　月　　12　　日
　　　　　　　　　刑事第十一庭審判長法　官　陳祐輔
　　　　　　　　　　　　　　　　　  法　官　江國華
　　　　　　　　　　　　　　　　　  法　官　楊炳禎
以上正本證明與原本無異。
如不服本判決，應於收受送達後10日內向本院提出上訴書狀，其
未敘述上訴之理由者並得於提起上訴後10日內向本院補提理由書
（均須按他造當事人之人數附繕本）。
                                    書記官  廖素花
中　　華　　民　　國　　94　　年　　10　　月　　12　　日
附錄：本案論罪科刑法條全文
行為時槍砲彈藥刀械管制條例第七條第四項：
未經許可無故持有、寄藏，或意圖販賣而陳列第一項及第二項所
列槍砲之一者，處一年以上七年以下有期徒刑。
行為時槍砲彈藥刀械管制條例第十一條第三項：
未經許可無故持有、寄藏或意圖販賣而陳列彈藥者，處三年以下
有期徒刑。
